【裁判字號】    98,台上,531
【裁判日期】    980326
【裁判案由】    請求侵權行為損害賠償
【裁判全文】
最高法院民事判決              九十八年度台上字第五三一號
上  訴  人  乙○○
訴訟代理人  章修璇律師
被 上訴 人  因思銳遊戲總局股份有限公司
法定代理人  丁○○
訴訟代理人  吳發隆律師
上列當事人間請求侵權行為損害賠償事件，上訴人對於中華民國
九十六年十月十七日台灣高等法院第二審判決（九十四年度重上
字第四八一號），提起上訴，本院判決如下：
    主  文
原判決關於命上訴人給付及該訴訟費用部分廢棄，發回台灣高等
法院。
    理  由
本件被上訴人主張：伊為舉辦虛擬寶物競標活動，將以電腦程式
產生之祝福寶石一萬一千三百六十顆，存放於前為伊公司企劃行
銷部主任之上訴人所指定遊戲帳號中供其運用。惟競標活動結束
後，上開祝福寶石除三千零二十四顆未曾使用並封存外，其餘八
千三百三十六顆上訴人迄未返還予伊。而上訴人於民國九十二年
八月間回填之祝福寶石三千四百四十九顆，係自伊公司內部竊得
，其序號經一次儲值完成即作廢，將使購買299 歡喜樂透包之消
費者，因其中所附序號相同之祝福寶石無法儲值要求退換。茲以
祝福寶石每顆新台幣（下同）二百五十元及299 歡喜樂透包售價
二百九十九元計算，伊受有三百十一萬五千二百五十一元之損害
。上訴人未經伊授權，於九十二年二月六日以伊為供異業合作用
所發行字首為MUM之密碼及序號（下稱MUM密碼及序號）二萬組，
委託訴外人第一美卡事業股份有限公司（下稱第一美卡公司）製
作奇蹟ON-LINE380點儲值卡（下稱380 點儲值卡）二萬張，並轉
售予訴外人黃偉釗、王永清等人，致伊損失二萬張380 點儲值卡
可預期之銷貨收入七百六十萬元，且因上開偽造之380 點儲值卡
無法儲值，須補償相當於三百八十元之點數卡予消費者，亦受有
七百六十萬元之損害，合計為一千五百二十萬元。另上訴人以測
試網路系統是否正常為由，要求訴外人鈺龍數位有限公司（下稱
鈺龍公司）將伊所交付之MUU 密碼及序號一萬二千組全數傳予上
訴人，並以促銷奇蹟遊戲之UMN 密碼及序號貼紙，覆貼在被抹去
之MUU密碼及序號上，再將MUU密碼及序號出售得利。伊因上訴人
之侵權行為，共受有一千八百三十一萬五千二百五十一元之損害
等情，爰就其中九百萬元，依營業秘密法第十二條第一項前段、
民法第一百八十四條第一項前段之規定，求為命上訴人給付五百
三十二萬元及自起訴狀繕本送達翌日起計付法定遲延利息之判決
（被上訴人超過上開本息之請求，已受敗訴判決確定。至請求第
一審共同被告智郁電子股份有限公司「下稱智郁公司」、丙○○
及甲○○應與上訴人連帶賠償上開本息部分，本院另以裁定予以
駁回）。
上訴人則以：被上訴人因其調整299 歡喜樂透包之寶石贈品中獎
比例，而使經銷商黃偉釗、王永清等人受有損害，乃將虛擬寶物
競標活動所創設之八千多顆祝福寶石，存入黃偉釗、王永清等人
之六個帳號以為補償，伊並無竊取被上訴人祝福寶石之行為。況
黃偉釗、王永清等人已依被上訴人之要求，將祝福寶石全數回填
完成，被上訴人亦無損失之可言。又MUM 密碼及序號二萬組係伊
為搶攻網咖客戶，擬贈儲值卡予網咖行銷，而向主管胡龍雲申請
取得，並獲智郁公司負責人丙○○同意贊助，交由第一美卡公司
製造供行銷用之試玩卡，伊無竊取上開MUM密碼及序號暨偽造380
點儲值卡之行為。至伊要求鈺龍公司回傳被上訴人所交付之 MUU
密碼及序號，並以UMN密碼及序號之貼紙覆貼在被抹去之MUU密碼
及序號上，則係依被上訴人之法定代理人丁○○之指示所為。被
上訴人售予經銷商之卡片有折扣，且規定玩家不得以現金私自交
易買賣祝福寶石，非但不能以售價計算損害，並應舉證證明祝福
寶石每顆二百五十元等語，資為抗辯。
原審將第一審就上開部分所為被上訴人敗訴之判決廢棄，改判命
上訴人給付被上訴人五百三十二萬元本息，係以：上訴人於九十
二年二月六日交由第一美卡公司製造380點儲值卡二萬張之MUM密
碼及序號，係被上訴人與中國信託商業銀行股份有限公司（下稱
中國信託銀行）合作，提供予中國信託銀行自行印製之用，並非
作為網咖行銷用，被上訴人亦未自行印製380 點儲值卡等情，有
被上訴人與中國信託銀行訂立之合作推廣契約書、行銷廣告及印
製有MUM 密碼及序號之光碟片可稽，並經被上訴人之原審訴訟代
理人胡龍雲陳明在卷。而胡龍雲既否認交付MUM 密碼及序號予上
訴人，上訴人復未舉證證明係其向胡龍雲申請取得，則由胡龍雲
證稱：被上訴人公司之電腦資料內有MUM 密碼及序號留存，當時
擔任其公司行銷企劃部主任職務之上訴人亦可看到MUM 密碼及序
號等語以觀，自堪認上訴人係以不法方式取得該MUM 密碼及序號
。又被上訴人公司之產品分為點數儲值卡及試玩卡，點數儲值卡
僅有董事長秘書李俞珊可下單，上訴人並無委託第一美卡公司製
造之權限，業經胡龍雲及被上訴人之法定代理人丁○○於台灣台
北地方法院九十五年度訴字第一０六三號偽造文書等案件審理中
證述明確。而丁○○與胡龍雲所為之證詞相符，參以李俞珊及第
一美卡公司業務人員黃曉君於同一偽造文書等案件偵審中分別證
稱：被上訴人之點數儲值卡僅有伊能下單；被上訴人以往均由李
俞珊下單製作點數儲值卡，上訴人則只就試玩卡、會員卡下單各
等語，堪信丁○○等人之證言屬實。惟上訴人卻於九十二年二月
六日委託第一美卡公司製作380 點儲值卡二萬張，並要求伊將發
票抬頭改為麗捷企業股份有限公司，業經黃曉君於上開偽造文書
等案件偵審中證述在卷，並有第一美卡公司開立之發票、出貨單
及票據託收明細等件可憑。且依訴外人黃偉釗、王永清及網路中
文資訊股份有限公司行銷經理莊艾格於前開偽造文書等案件偵查
中之證詞及所提支票存根、發票等件，亦可認上訴人委託第一美
卡公司印製380 點儲值卡，係出賣予盤商對外銷售，並非免費贈
與網咖作為行銷用。此外，消費者因無正確密碼可供儲值，而向
被上訴人申訴，有傳真單足稽，因此被上訴人主張上訴人偽造38
0 點儲值卡，應屬可採。被上訴人並未按商品包裝標示之訂價銷
售，且上訴人亦自承其印製之二萬張380 點儲值卡已全數發送完
畢，爰審酌被上訴人與經銷商網竣股份有限公司、華義國際數位
娛樂股份有限公司簽訂之代理合約書，約定按商品包裝標示之訂
價百分之六十五計價，及被上訴人與智郁公司有百分之二十五折
扣等情，認被上訴人所受之損害，按380 點儲值卡訂價三百八十
元之百分之七十計算，應為五百三十二萬元。從而被上訴人本於
侵權行為法則，請求上訴人給付五百三十二萬元及其法定遲延利
息，應予准許等詞，為其判斷之基礎。
惟按損害賠償之範圍，應以被害人實際所受損害為衡。查上訴人
偽造380 點儲值卡二萬張，並予銷售，固使被上訴人受有銷貨收
入減少之損害，然銷貨收入除利潤外，尚包括印製、管銷費用及
授權金等成本，故上訴人上開偽造行為倘非使被上訴人已印製完
成之點數儲值卡滯銷，而係本可印製銷售之點數儲值卡，因此無
法印製銷售，則被上訴人是否須另支付印製、管銷費用及授權金
等，此與被上訴人實際所受損害之多寡，所關頗切。乃原審就此
未予釐清，逕以銷貨收入全數計算被上訴人所受之損害，要難謂
當。上訴論旨，指摘原判決於其不利部分為不當，求予廢棄，非
無理由。
據上論結，本件上訴為有理由。依民事訴訟法第四百七十七條第
一項、第四百七十八條第二項，判決如主文。
中    華    民    國  九十八  年    三    月  二十六  日
                      最高法院民事第七庭
                          審判長法官  劉  福  來
                                法官  陳  國  禎
                                法官  陳  重  瑜
                                法官  吳  麗  女
                                法官  簡  清  忠
      本件正本證明與原本無異
                                      書  記  官
中    華    民    國  九十八  年    四    月    七    日
                                                      v


司法院資訊處製作；財團法人民間司法改革基金會備份。
